臺灣高等法院民事裁定
109年度抗字第618號
抗  告  人  范森翔  

上列抗告人因與相對人陳詩婉間請求拆屋還地事件，對於中華民
國109年4月7日臺灣新北地方法院107年度重訴字第871號所為裁
定，提起抗告，本院裁定如下：
    主      文
抗告駁回。
抗告訴訟費用由抗告人負擔。
    理      由
一、核定訴訟標的之價額，以起訴時之交易價額為準；無交易價
    額者，以原告就訴訟標的所有之利益為準。以一訴主張數項
    標的者，其價額合併計算之。但所主張之數項標的互相競合
    或應為選擇者，其訴訟標的價額，應依其中價額最高者定之
    。以一訴附帶請求其孳息、損害賠償、違約金或費用者，不
    併算其價額。向第二審或第三審法院上訴，依民事訴訟法第
    77條之13及第77條之14規定，加徵裁判費10分之5，民事訴
    訟法第77條之1第1項至第3項、第77條之2、第77條之16第1
    項前段分別定有明文。又請求拆屋還地之訴，係以土地所有
    權之除去妨害請求權及返還請求權為訴訟標的，其訴訟標的
    價額，應以原告起訴時該土地之交易價額計算之（最高法院
    106年度台抗字第348號、106年度台抗字第609號裁定參照）
    。
二、抗告意旨略以：相對人請求拆除坐落新北市○○區○○段0地號
    土地（下稱系爭土地）上門牌號碼新北市○○區○○路000號未
    辦保存登記房屋，占用如新北市板橋地政事務所民國108年5
    月3日土地複丈成果圖（下稱附圖）編號A所示部分地上物（
    占用面積82.02平方公尺，下稱系爭地上物）、返還土地及
    請求給付不當得利之訴訟，前開占用面積約為24.81坪，縱
    依鄰近之新北市板橋區和平路其他房地之實價登錄結果，亦
    有依新舊房價而有1坪新台幣（下同）30萬元之譜，相對人
    所屬建商亦只願以200萬元與伊和解，原裁定竟以每坪40萬
    元核定伊上訴利益訴訟標的價額為1100餘萬元，顯有違誤，
    爰就原裁定關於訴訟標的價額之核定提起抗告，聲明廢棄原
    裁定等語。
三、經查：
(一)相對人於原審起訴主張系爭土地為其單獨所有，因抗告人所
    有之系爭地上物無權占有系爭土地上如附圖編號A所示部分
    ，乃依民法第767 條第1項前段、中段、第179條規定，訴請
    抗告人應拆除系爭地上物後，返還該占用之土地，及應給付
    其相當於租金之不當得利等語。原審就上開部分，判決抗告
    人應將系爭地上物拆除後，返還該部分土地予相對人，並應
    給付相對人23萬2316元，及自107年12月31日起至清償日止
    ，按年息5％計算之利息，暨自同年12月1日起至拆除建物騰
    空返還土地日止，按月給付相對人1萬2423元。茲抗告人就
    其敗訴部分提起上訴，依前開說明，其上訴利益應按前開應
    返還之土地於起訴時之價額計算之；至就原法院判決其應給
    付相對人相當於租金之不當得利及應於返還土地前按月給付
    不當得利部分，則不併算其價額，合先敘明。
(二)相對人於起訴時，因系爭土地並無買賣之交易價格可為參考
    ，乃提出該土地歷年公告地價及土地登記謄本為憑（原審卷
    一第31頁、第65頁），是本件關於抗告人部分之訴訟標的價
    額自應依公告現值每平方公尺14萬2000元計算，核定為1164
    萬6840元（計算式：142,000元×82.02㎡＝11,646,840）。則
    原法院判命抗告人拆屋還地，經抗告人就此部分上訴聲明不
    服，依前開說明，其上訴利益訴訟標的價額亦應核算為1164
    萬6840元。抗告人抗辯應斟酌以鄰近交易實價登錄之每坪30
    萬元或相對人所屬建商原和解之金額200萬元核定其上訴利
    益訴訟標的價額云云，尚有不當，並無可採。 
四、綜上所述，原裁定核定本件抗告人之上訴利益訴訟標的價額
    為1164萬6840元，容無不當。抗告意旨指摘原裁定不當，聲
    明廢棄，為無理由，應予駁回。
五、據上論結，本件抗告為無理由，爰裁定如主文。
中　　華　　民　　國　　109 　年　　5 　　月　　25　　日
              民事第八庭
                  審判長法  官  陳邦豪
                        法  官  胡宏文 
                        法  官  胡芷瑜
正本係照原本作成。
本裁定除以適用法規顯有錯誤為理由外，不得再抗告。如提起再
抗告，應於收受送達後10日內委任律師為代理人向本院提出再抗
告狀。並繳納再抗告費新臺幣１千元。
中　　華　　民　　國　　109 　年　　5 　　月　　25　　日

                        書記官  莊智凱